臺灣高等法院臺南分院刑事判決
110年度軍上訴字第1號
上  訴  人  臺灣雲林地方檢察署檢察官
被      告  陳重皓
            蔡佳璋
0           許峯誠
上  一  人
選任辯護人  張蓁騏律師 
上列上訴人因被告等傷害等案件，不服臺灣雲林地方法院109年
度訴字第687號，中華民國109年11月25日第一審判決（起訴案號
：臺灣雲林地方檢察署109年度偵字第3107、4501號），提起上
訴，本院判決如下：
    主  文
上訴駁回。
    事  實
一、陳重皓前因違反毒品危害防制條例案件，經臺灣嘉義地方法
    院以107年度訴字第240號判處有期徒刑5月確定；又因違反
    藥事法案件，經原審以106年度訴字第315號判處有期徒刑3
    月、3月確定，上開案件嗣經原審以107年度聲字第980號裁
    定應執行有期徒刑9月確定，於109年2月3日徒刑易服社會勞
    動執行完畢。
二、緣陳重皓曾受僱於楊福山、楊紀美華從事蕃薯收成採集工作
    ，於民國（下同）109年4月29日18時30分許，在雲林縣○○鄉
    ○○村○○路00巷00號楊福山夫婦租屋處跟友人楊政育談及薪資
    問題，適楊福山、楊紀美華經過該處，聽聞陳重皓向楊政育
    抱怨楊福山夫妻，因而與陳重皓發生口角。陳重皓心有不甘
    而於同日晚間8、9時許，先後邀集蔡佳璋、許峯誠與其他數
    名真實姓名年籍均不詳之友人前往楊福山、楊紀美華位於雲
    林縣○○鄉○○村○○○00號住處庭院聚集，蔡佳璋見陳重皓攜帶
    球棒，明知陳重皓係為與人尋釁，將與人發生肢體衝突，竟
    基於幫助傷害之犯意，駕駛車牌號碼000-0000號之自用小客
    車搭載陳重皓前往上址，嗣陳重皓、蔡佳璋、許峯誠及其他
    數名真實姓名、年籍不詳之成年人抵達現場後，陳重皓、許
    峯誠及其他數名真實姓名、年籍不詳之成年人旋共同基於侵
    入他人住宅附連圍繞土地、傷害之犯意聯絡，侵入上址庭院
    內，陳重皓與楊福山之子楊順博、楊政育一言不合，先基於
    恐嚇之犯意，持其所有之模型槍1支朝天空擊發3槍，以此恫
    嚇楊順博、楊政育，使其等心生畏懼。再與許峯誠及其他數
    名真實姓名、年籍不詳之成年人分別以球棒、徒手等方式毆
    打楊政育、楊順博，致楊順博受有左腹部挫擦傷、左腕挫傷
    、右肘挫擦傷等傷害，楊政育則受有右前臂及右大腿挫傷等
    傷害。嗣經楊福山、楊紀美華報警處理，經警循線調閱監視
    器畫面，在上址庭院內扣得陳重皓所有之銀色球棒1支，並
    在雲林縣○○鎮○○路○○○號11號水溝涵洞內扣得陳重皓所有模
    型槍1支，始查悉上情。
三、案經楊政育、楊順博訴由雲林縣警察局北港分局報告臺灣雲
    林地方檢察署檢察官偵查起訴。
    理  由
甲、程序方面：
一、告訴乃論之罪，對於共犯之一人告訴或撤回告訴者，其效力
    及於其他共犯，刑事訴訟法第239條前段定有明文，此即所
    謂告訴主觀不可分原則。申言之，告訴乃告訴權人向偵查機
    關申告犯罪事實所為之意思表示，且告訴係對於犯罪事實為
    之，並非對於特定之犯人為之，因此，告訴權之行使僅就該
    犯罪事實是否告訴有自由決定之權，並非許其有選擇所告訴
    之犯人之意。茲查，本件告訴人楊政育、楊順博於警詢中經
    詢及是否提出傷害告訴時，固分別陳稱「我只向陳重皓提出
    傷害告訴，其他人我不予追究」、「（你是否要對陳重皓及
    許峯誠提出何種告訴？）我要對陳重皓提出傷害告訴，許峯
    誠我沒有要提出任何告訴」（楊政育部分見警卷第204頁、
    楊順博部分見同卷第216頁）；於偵查中告訴人楊政育、楊
    順博均未再就被告許峯誠、蔡佳璋提出告訴；然告訴人楊政
    育、楊順博於警詢中既已對共犯之一即被告陳重皓提出傷害
    告訴，揆之上開說明，其告訴效力及於被告許峯誠、蔡佳璋
    ；另被告陳重皓、許峯誠涉犯刑法第306條第1項之侵入住宅
    附連圍繞土地罪嫌，亦據告訴人楊政育提起告訴（警卷第20
    6頁），是檢察官據以提起公訴，其起訴程序合於規定，合
    先敘明。
二、證據能力方面：　　
  ㈠本判決所引用屬於具傳聞性質之證據，均已依法踐行調查證
    據程序，且檢察官、被告及辯護人均明示同意有證據能力，
    基於尊重當事人對於傳聞證據之處分權，及證據資料愈豐富
    愈有助於真實發現之理念，本院審酌該等證據作成時情況，
    並無違法取證之瑕疵，且無顯不可信之情形，以之作為證據
    應屬適當，均有證據能力。
  ㈡本判決所引用其餘非供述證據部分，檢察官、被告、辯護人
    均不爭執其證據能力，亦查無有違反法定程序取得之情形，
    與本案待證事實又具有關聯性，均得採為證據。
乙、實體方面：
一、前揭犯罪事實，業據被告陳重皓、許峯誠、蔡佳璋於原審及
    本院審理中坦承不諱，並經證人即告訴人楊政育、楊順博分
    別指證遭被告陳重皓等人侵入持球棒或徒手毆打致受有事實
    欄所示之傷害等語明確，並有下列證據足資佐證：
　㈠證人即前往事發現場之①陳嘉凱證稱受被告陳重皓邀約至事發
    現場，雙方發生鬥毆之過程，其右手臂並遭人持刀劃傷等情
    ，②證人陳佑儕證稱其經被告陳重皓聯繫到事發現場集結等
    語，③證人陳冠瑋、吳佳慰分別證稱其等看到很多車在現場
    集結，有聽到槍聲等語，④證人陳柏融、杜崇齊分別證稱其
    等到現場看到有一群人衝出來，有人手持球棒等語；⑤證人
    陳威廷證稱其經簡仕榮電話通知到事發現場集結，現場的人
    說要找人吵架，對方持刀，我們這邊的人拿棒球棍等語，⑥
    證人簡任榮證稱受邀到現場集結，雙方鬥毆、聽到槍聲，有
    人受傷等情節；⑦證人陳浚宏證稱受邀到現場集結，雙方鬥
    毆之情節；⑧證人蔡嘉祐證稱受邀到現場集結，有人拿鋁棒
    、雙方鬥毆、聽到槍聲等情節；⑨證人許志鵬證稱現場有很
    多人在打架、鬥毆，有人持球棒及槍枝等情；⑩證人即告訴
    人父母楊福山、楊紀美華證述當日晚間6時30分，在事實欄
    所載之租屋處，與被告陳重皓發生口角，陳重皓乃於當日晚
    上與多人到其住處滋事等情。
　㈡雲林縣警察局北港分局搜索扣押筆錄及扣押物品目錄表、中
    國醫藥大學北港附設醫院診斷證明書、現場照片（警卷第9-
    26、207、219、226-233頁），扣案物品照片（原審687號卷
    第75、92頁）在卷可稽。
　㈢綜合上開證人之指證及告訴人確因本件鬥毆受有事實欄所載
    之傷害，足認被告陳重皓、許峯誠、蔡佳璋自白與事實相符
    ，並有相關證據足資佐證，其等自白堪予採信。又本件除被
    告陳重皓持模型槍擊發3槍外，尚無證據足證另有他人持槍
    射擊，是告訴人楊順博指稱開槍另有他人，非被告陳重皓開
    槍等語（本院卷第150頁），尚無可採。本件事證明確，被
    告陳重皓、許峯誠、蔡佳璋犯行，堪以認定。
二、至告訴人楊順博、楊政育於本院審理中雖指稱其父楊福山因
    被告陳重皓等人本件傷害案件死亡。然證人即告訴人母親楊
    紀美華於警、偵訊中證稱被告陳重皓與楊福山於該日晚間6
    時30分許，在雲林縣○○鄉○○村○○路00巷00號租屋處，2人雖
    有發生口角，但並未受傷，且被告陳重皓於當日晚上糾眾到
    其住處滋事時，其是躲在屋內，報案後才走到屋外，當時人
    都離開了等語（警卷第224頁、偵3107號卷第267-268頁）；
    證人楊福山亦證稱陳重皓在其租屋處，與伊配偶發生口角，
    經伊勸開後，與陳重皓發生拉扯，當日晚上在其住處，陳重
    皓滋事時伊在屋內，等到陳重皓等人離開後，伊才出去等語
    （警卷第221頁、同偵卷第235、237頁），並未指稱有受到
    陳重皓等人毆傷，或因與陳重皓拉扯而受傷等情；且本件尚
    查無其他證據足證被告陳重皓於事發當日有毆傷楊福山，或
    楊福山死亡與被告陳重皓當日糾眾滋事有關，是告訴人此部
    分所指，尚無足採。
三、論罪部分：
　㈠核被告陳重皓、許峯誠所為，均係犯刑法第277條第1項之傷
    害罪、同法第306條第1項之侵入住宅附連圍繞土地罪；被告
    蔡佳璋所為，係犯刑法第30條第1項前段、第277條第1項之
    幫助傷害罪。被告陳重皓於傷害告訴人楊政育、楊順博前，
    先持模型槍對空鳴槍，以此方式恐嚇告訴人，依實害犯吸收
    危險犯，其恐嚇之危險犯行應為實害之傷害行為所吸收，不
    另論罪。
　㈡被告陳重皓、許峯誠與其他真實姓名、年籍不詳之成年人、
    許峯誠等人，就上開侵入住宅附連圍繞土地及傷害犯行，彼
    此間有犯意聯絡及行為分擔，均為共同正犯。
　㈢被告陳重皓、許峯誠基於單一目的，於近接之時間、地點實
    施上開犯行，係以一行為同時觸犯上開2罪名，為想像競合
    ，應分別從一重之傷害罪處斷。
　㈣被告陳重皓、許峯誠以一傷害行為分別致楊政育、楊順博受
    有傷害，係一行為同時觸犯2相同傷害罪名之想像競合犯，
    均應依刑法第55條規定從一重處斷。
  ㈤被告陳重皓有事實欄所載經法院判處罪刑執行完畢之前科紀
    錄，有臺灣高等法院被告前案紀錄表在卷可參，其於前案執
    行完畢後5年以內又故意再犯本件有期徒刑以上之罪，為累
    犯；雖被告本案與前案所犯之罪侵害之法益不同，但參酌司
    法院大法官釋字第775號解釋意旨，並考量被告前已因犯罪
    經法院判處罪刑並執行完畢，卻未能謹慎守法，於前案執行
    完畢後短短數月即再犯本件犯行，且僅因與楊福山夫妻口角
    糾紛即糾眾鬥毆，復持槍對空射擊恐嚇，雖所持之槍枝不能
    證明具有殺傷力，但考量其犯罪情節，顯具有特別惡性，且
    對刑罰反應力薄弱，認本件並無上開解釋意旨所指因罪刑不
    相當而裁量不予加重最低本刑之情形，爰依刑法第47條第1
    項規定加重其刑。
　㈥被告蔡佳璋基於幫助之犯意而參與本件傷害構成要件以外之
    行為，為幫助犯，依刑法第30條第2項之規定減輕其刑。
四、駁回上訴之理由：
　㈠原審以被告陳重皓、許峯誠、蔡佳璋罪證明確，因予適用刑
    法第28條、第277條第1項、第305條、第306條第1項、第30
    條第1項前段、第2項、第47條第1項、第55條、第41條第1項
    前段、第38條第2項前段，刑法施行法第1條之1第1項等規定
    ，並審酌被告陳重皓不思理性解決紛爭，邀集眾人前往告訴
    人住處尋釁，被告蔡佳璋明知被告陳重皓欲與他人發生衝突
    ，竟基於幫助之犯意駕車搭載被告陳重皓前往；被告許峯誠
    更與被告陳重皓夥同數名不詳姓名年籍之人，侵入告訴人住
    宅附連圍繞之土地，並共同傷害告訴人2人，漠視他人之身
    體法益，造成告訴人2人受有事實欄所示之傷害，所為殊值
    非難，然被告陳重皓、蔡佳璋、許峯誠犯後均坦承犯行，雖
    未與告訴人2人達成和解，但有賠償告訴人之意，犯後態度
    尚可，兼衡被告陳重皓自陳與父母、兄妹同住，在工地工作
    ；被告蔡佳璋自陳與父親、弟弟、妹妹同住，目前為現役軍
    人；被告許峯誠自陳與父母、弟弟、妹妹同住，做工，暨其
    等之犯罪動機、情節、智識程度、告訴人所受之傷勢等一切
    情狀，分別量處陳重皓有期徒刑5月、許峯誠有期徒刑3月、
    蔡佳璋拘役50日，及諭知易科罰金之折算標準。復敘明扣案
    之銀色球棒（上有灰色圖案）、模型槍各1支，係被告陳重
    皓所有供其為本件傷害犯行所用之物，爰依刑法第38條第2
    項前段之規定宣告沒收之。至其餘扣案物，被告陳重皓於審
    理中供述與本案無關，然亦表明拋棄之意（原審第687號卷
    第208頁），應由檢察官另為處理。
　㈡經核認事用法，並無不合，所為刑之宣告係以行為人之責任
    為基礎，經審酌刑法第57條各款所列事項與其他一切情狀後
    而為，且宣告之刑並未逾法定刑範圍，或有何過輕或過重，
    或違反比例、公平及罪刑相當原則之情形；足見原審所為刑
    之宣告亦稱允當；另所為沒收之諭知，亦是依法律規定而為
    ，並無不當。
　㈢檢察官上訴雖以被告3人所為意在糾眾尋仇，犯行頗為惡劣，
    其供詞又對共犯多所廻護，犯罪情節重大，且告訴人所受之
    傷害亦復不輕，原審僅判處被告3人上開之刑，有量刑過輕
    之違誤等語，指摘原判決不當。然按刑罰之量定，係屬實體
    法上賦予法院得為自由裁量之事項，苟於法定要件或範圍之
    內予以量定，客觀上未有逾越法律所規定之範圍，或有明顯
    濫權之情形，自不能遽認有過重或過輕之違誤（最高法院75
    年度台上字第7033號判決意旨參照）。又在同一犯罪事實與
    情節，如別無其他加重或減輕之原因，下級審法院量定之刑
    ，亦無過重或失輕之不當情形，則上級審法院對下級審法院
    之職權行使，原則上應予尊重。茲查原審審酌被告陳重皓、
    許峯誠、蔡佳璋等人上開情狀，量處上開之刑，依上所述，
    並無濫用量刑權限，偏執一端，亦無其他失出或失入之違法
    或失當之處，或違反罪刑相當及比例原則，已如上述。檢察
    官就原審量刑審酌之事項再為爭執，並據以為原判決量刑過
    輕之理由，尚無可採，其上訴無理由，應予駁回。
據上論結，應依刑事訴訟法第368條，判決如主文。
本案經檢察官蔡少勳提起公訴，檢察官林豐正提起上訴，檢察官
柯怡伶到庭執行職務。
中　　華　　民　　國　　110 　年　　3 　　月　　24　　日
                  刑事第一庭    審判長法  官  楊清安
                                      法  官  蕭于哲
                                      法  官  陳珍如
以上正本證明與原本無異。
如不服本判決應於收受送達後20日內向本院提出上訴書狀，其未
敘述上訴理由者，並得於提起上訴後20日內向本院補提理由書（
均須按他造當事人之人數附繕本）「切勿逕送上級法院」。
　　　　　　　　　　　　　　　　　　　書記官  盧建元
中　　華　　民　　國　　110 　年　　3 　　月　　24　　日
附錄本判決論罪科刑法條：
中華民國刑法第277 條
傷害人之身體或健康者，處5年以下有期徒刑、拘役或50萬元以
下罰金。
犯前項之罪，因而致人於死者，處無期徒刑或7年以上有期徒刑
；致重傷者，處3年以上10年以下有期徒刑。
中華民國刑法第306條
無故侵入他人住宅、建築物或附連圍繞之土地或船艦者，處1年
以下有期徒刑、拘役或9千元以下罰金。
無故隱匿其內，或受退去之要求而仍留滯者，亦同。